【裁判字號】    97,交聲,23
【裁判日期】    970327
【裁判案由】    違反道路交通管理處罰條例聲明異議
【裁判全文】
臺灣苗栗地方法院交通事件裁定          97年度交聲字第23號
                                      97年度交聲字第24號
原處分機關  交通部公路總局新竹區監理所苗栗監理站
異  議  人
即受處分人  乙○○
上列異議人即受處分人因違反道路交通管理處罰條例案件，對原
處分機關民國97年1 月22日所為竹監苗字第裁54－F00000000-0
號、第裁54－F00000000-0 號處分（原舉發案號：苗縣警交字第
F00000000 號舉發違反道路交通管理事件通知單）聲明異議，本
院裁定如下：
    主  文
異議均駁回。
    理  由
一、按汽車駕駛人，領有機器腳踏車駕駛執照，駕駛小型車，處
    新臺幣6000元以上12000 元以下罰鍰；汽車駕駛人，不按遵
    行之方向行駛，處新臺600 元以上1800元以下罰鍰，並記違
    規點數1 點；又本條例之處罰，受舉發違反道路交通管理事
    件之受處罰人，認為受舉發之違規行為應歸責他人者，應於
    舉發違反道路交通管理事件通知單應到案日期前，檢附相關
    證據及應歸責人相關證明文件，向處罰機關告知應歸責人，
    處罰機關應即另行通知應歸責人到案依法處理。逾期未依規
    定辦理者，仍依本條例各該違反條款規定處罰。道路交通管
    理處罰條例第21條第1 項第2 款、第45條第2 款、第63條第
    1 項第1 款、第85條第1 項分別定有明文。
二、本件原處分機關以異議人即受處分人乙○○駕駛車牌號碼FL
    -9042 號自用小客車，於民國96年9 月18日23時50分許，行
    經苗栗縣頭份鎮○○里○○路74號前時，因逆向行駛違規，
    為苗栗縣警察局頭份分局員警盤查，認該車輛車身、引擎及
    行照資料有異，遂請異議人至警局製作筆錄，另舉發員警查
    知異議人並無駕駛執照，即掣單舉發異議人「1.無照駕駛（
    禁駛）、2.不按遵行之方向行駛（逆向）」之違規。嗣因異
    議人於應到案日期前向原處分機關提出申訴，原處分機關函
    請舉發單位調查結果，仍認異議人有前揭違規行為，原處分
    機關遂於97年1 月22日分別依道路交通管理處罰條例第21條
    第1 項第2 款、第45條第1 款及違反道路交通管理事件統一
    裁罰基準表規定，分別裁處異議人新臺幣6000元、900 元之
    罰鍰並記違規點數1 點。
三、異議人聲明異議意旨略以：96年9 月19日凌晨0 點20分，異
    議人所有自小客車停於家門前，遭頭份分局尖山派出所員警
    無故進入家中盤問說該車為報廢車為何可以領牌行駛，本人
    告知該車為正常車，員警叫我隨他回派出所，查說本車車牌
    、車身有重大變造，將本人做筆錄到凌晨4 點。又早上10點
    多打電話叫我至派出所，開了2 張罰單給我，第1 張車牌、
    車身有重大變更罰單，經至監理站檢驗後已撤銷，第2 張無
    照駕駛、逆向行駛罰單，當時本人在家中被員警叫出，並未
    駕駛該車輛，何來無照駕駛與逆向行駛之有，並檢附個人上
    下班明細統計表1張，提出聲明異議云云。
四、經查：
（一）證人即舉發本件違規之苗栗縣政府警察局頭份分局尖山派
      出所員警甲○○，於97年3 月13日本院調查時具結證稱：
      「（如何發現及取締過程？）那天我是服22至24的勤務，
      是颱風天，返所路上遇到異議人，他就逆向車子開過來，
      我當時是被同事載，是開警車，‧‧請他出示證件，他說
      他沒帶。」、「（既然在他的店門口，為何有逆向行駛的
      問題？）鄉下地區，很多人都是這樣開過來的，一開始我
      們只是要查車子而已」、「（你看到他的時候，車子有在
      動嗎？）就是逆向過來，要開至店前停下來。」、「（你
      是在頭份鎮○○里○○路73號前，有親眼看到異議人駕駛
      FL-9042 號車輛？）有。」、「（你看到的人是在場的異
      議人？）是。」、「（你當時看到他的時候，車上有沒有
      別人？）有，有他太太，還有一隻狗。」、「（在現場你
      就有與他交談嗎？）他說他要找證件，他有說他急著要載
      他太太回去。」等語（見本院上開日期訊問筆錄），並有
      現場圖1 紙在卷可稽；證人甲○○與異議人並無怨隙，核
      無甘冒偽證重典及濫開罰單所必須面臨之刑事及行政責任
      ，誣陷異議人之虞；且證人甲○○詳細敘述查獲當日為颱
      風天、異議人車上所載何人、如何違規、查獲過程等細節
      ，顯見其確實親身經歷該等事實，要非臨時杜撰，而具有
      較高之可信度，是證人甲○○上述經本院命具結擔保並為
      合理說明之證述，即屬可採，應可認定異議人駕駛車號FL
      -9042 號自用小客車於前揭時地確有不按遵行之方向行駛
      及無照駕駛之違規行為屬實。
（二）又交通警員掣單舉發違反道路交通管理處罰條例所列之違
      規事實，本質上為行政處分，係公務員基於職務上權力，
      依法就特定之具體事件所為具公法上效果之單方行政行為
      ，基於公務員為公法上行為具有公信力之原則，該行政處
      分當可被推定為有效。且本件查無任何證據足資證明執勤
      員警有何捏造事實違法取締之不法情事，而異議人亦未就
      執勤員警之舉發如何有誤，提出相關證據以供本院調查，
      則執勤員警本其維護交通秩序、安全職責所為之舉發，自
      應受到合法、正確之推定。本件異議人固提出當日上下班
      之個人明細統計表，爭執其當時在上班未開車，惟依據其
      所提出之聲明異議狀內記載：「於96年9 月19日凌晨0點
      20分，遭頭份分局尖山派出所員警盤查」等語，復於本院
      調查時供稱：「（廣源造紙的地點在哪裡？）在竹南鎮山
      佳里，距離頭份鎮的店，騎機車約需20幾分鐘。」等語，
      是依該個人明細統計表所載，倘若異議人係於96年9 月18
      日23時59分下班後直接返回違規地點，該時間應適為96年
      9 月19日0 時20分左右，則當時違規遭盤查之時間自已是
      其下班時間，從而，上開證據亦無從為有利於異議人之認
      定。
（三）再者，異議人於本院調查時復稱：「（FL-9042 號車輛，
      當天有沒有其他人駕駛？）沒有。」、「（為何知道沒有
      ？）鑰匙都在我那邊，有時候有帶，有時候沒有帶。」、
      「（車子平常是誰在用？）我女兒女婿在開。」、「（車
      子平常停在哪裡？）有時候停在造橋鄉，有時候停在店的
      前面空地。」、「（你與女兒女婿有住在一起嗎？）沒有
      。」、「（使用這台車的女兒是哪一個？）謝曉雯，女兒
      住在苗栗市。」等語，倘若異議人所有之上開車輛平時停
      放處所為其所經營位於頭份鎮之理髮店或其位於造橋鄉之
      住家，則該車輛豈會平常均由其住在苗栗市之女兒、女婿
      使用？此情顯與常理不符，故異議人之陳述，多所矛盾，
      可信度較低。基此，異議人所辯當日未開車，顯係卸責之
      詞，無法推翻證人甲○○之證詞。據此，異議人所有之車
      號FL-9042 號車輛不按遵行之方向行駛及無照駕駛之違規
      事實，應堪認定。
五、綜上，本件異議人確於上揭時、地駕駛上開自小客車逆向、
    無照駕駛之違規事實，足堪認定，異議人之異議為無理由，
    應予駁回。
據上論斷，應依道路交通案件處理辦法第19條，裁定如主文。
中    華    民    國    97    年    3     月    27    日
                   交通法庭  法  官  林卉聆
以上正本證明與原本無異。
如不服本裁定，應於裁定送達後5 日內向本院提出抗告狀。
                              書記官  葉  政
中    華    民    國    97    年    3     月    27    日


司法院資訊處製作；財團法人民間司法改革基金會備份。
